【裁判字號】    94,訴,2624
【裁判日期】    950324
【裁判案由】    返還不當得利
【裁判全文】
臺灣臺北地方法院民事判決              94年度訴字第2624號
    原      告  丁○○
    被      告  乙○○
上列當事人間請求返還不當得利事件，本院於民國九十五年二月
二十二日言詞辯論終結，判決如下：
    主  文
被告應將坐落台北縣新店市○○段○○路小段一百八十之三十六
地號，如附圖所示編號Ａ第十九號停車位之土地（面積共計十一
平方公尺）騰空返還予原告。
被告應給付原告新台幣貳拾捌萬捌仟元，及自民國九十三年八月
一日起至返還前開停車位之日止，按月給付原告新台幣貳仟元。
訴訟費用由被告負擔。
本判決第一項於原告以新台幣柒萬元為被告供擔保後，得假執行
。但被告如以新台幣貳拾萬玖仟元為原告預供擔保，得免為假執
行。
本判決第二項於原告以新台幣拾壹萬元為被告供擔保後，得假執
行。但被告如以新台幣參拾貳萬捌仟元為原告預供擔保，得免為
假執行。
    事實及理由
壹、原告起訴主張：緣原告前購買台北縣新店市○○路五十四巷
    十九號房屋，該房屋並配有停車位即為附圖所示編號Ａ第十
    九號停車位，但被告於民國八十一年七月二十九日購買台北
    縣新店市○○路五十四巷十七號房屋後，即將車輛停於原告
    所有之十九號停車位內，其後為原告所發現，經向台灣台北
    地方法院檢察署提出告訴，被告於檢察官調查時供稱其於八
    十一年七月二十九日購買台北縣新店市○○路五十四巷十七
    號房屋後，即將車輛停於十九號停車位。又台北縣黎明路五
    十四巷停車場，在漢陽建設公司完工交屋後，曾將各車位噴
    上住戶門牌號碼，並將該巷地下室車位配置圖交予管理委員
    王建，五十四巷住戶則依照配置圖停放車輛。被告於原告提
    出告訴後仍繼續占用原告之車位，該車位為原告所有，被告
    擅自占用即有返還原告義務，其自八十一年七月占用至今，
    共計十二年又四個月，以該停車位每月租金至少新台幣（下
    同）二千元計算，其占用所得之利益及所造成原告之損失達
    二十八萬八千元等語。爰依不當得利返還請求權，提起本件
    訴訟，並聲明：（一）被告應將台北縣新店市○○路五十四
    巷十九號房屋前如附圖所示第十九號停車位返還予原告。（
    二）被告應給付原告二十八萬八千元，及自九十三年八月一
    日起至停車位返還原告之日止，按月給付原告二千元之賠償
    金。（三）請准宣告假執行等語
貳、被告則以：按當事人主張有利於己之事實者，就其事實有舉
    證之責任，原告主張系爭停車位為其所有，自應就系爭停車
    位為所有權人之事實負舉證責任，惟原告並未提出任何地政
    機關之登記文件證明系爭車位為其所有。又系爭車位自八十
    一年七月起即為被告所占有使用，而占有人於占有物上之權
    利，推定其適法有此權利，為民法第九百四十三條所明定，
    故對於現在占有系爭所有權請求返還占有物者，除應證明其
    自己之權利存在外，並應證明占有人之權利不存在，方足認
    為有推翻此等法律上推定之效力，惟原告僅提出由訴外人漢
    陽建設公司繪製之地下室停車位配置圖，除此之外，即無任
    何憑證足以證明原告就系爭停車位有權利。再者，原告所提
    出之停車配置圖所繪編號第十九號之停車位，係位於原告所
    有新店市○○路五十四巷十九號房屋門口，而系爭十九號停
    車位則係位於被告所有新店市○○路五十四巷十七號房屋門
    口，兩者並不相符云云，資為抗辯，並請求：（一）駁回原
    告之訴及假執行之聲請。（二）如不利於被告判決時，被告
    願供擔保，請准宣告免為假執行。
參、得心證之理由：本件原告起訴主張被告自八十一年七月二十
    九日購買坐落台北縣新店市○○路五十四巷十七號房屋後，
    即將其車輛停放於原告所有如附圖編號Ａ十九號之停車位內
    ，致原告受有相當於停車位租金之損害，因而請求如主文所
    示之聲明等語，被告則以系爭停車位非為原告所有，資為抗
    辯，是本件應審究者，厥為系爭停車位究竟其權利為何人所
    有：
（一）查原告與被告分別住於台北縣新店市○○路五十四巷十九
      號及十七號，且兩造於購買上開房屋時均有購買停車位之
      事實，此為兩造所不爭執，並有土地登記及建物登記謄本
      等資料為憑，自堪信為真實。又兩造各購買上開房屋時，
      究竟停車位係如何取得？如何分配使用？按本院經通知兩
      造房屋所在之黎明清境社區管理委員會委員、鄰居等多人
      到庭作證，其中證人丙○○到庭證稱：伊是原、被告社區
      管理委員會的主委，這個社區有一千四百多戶，十八條巷
      子，委員會會將住戶的號碼噴在停車位的車位上，例如一
      號車位號碼，上面就會噴一號住戶，而伊住社區十多年，
      並沒有車位變動的情形，僅有時候住戶會自己互相協調交
      換車位，而車位的定案資料，是委員會製作的附圖，該圖
      有十年以上，噴上後，就沒有再變動過等語（見九十四年
      八月十二日言詞辯論筆錄第二頁）；證人甲○亦證述：伊
      從有黎明清境社區以來住到現在，也是委員之一，當時伊
      記得停車位的配置圖，是漢陽建設給社區的，哪個住戶使
      用何車位漢陽建設已經決定並分配好了，至於哪戶分配哪
      個車位，依配置圖的記載，下面停車位的編號，是根據上
      面房屋門號所寫的，例如停車位編號「特十九」、「特二
      十」，該圖上面寫的房屋號碼是幾號，那就是他的車位等
      語（見九十四年九月十四日言詞辯論筆錄第二頁至第三頁
      ）；又證人戊○○亦到庭證稱：伊在八十一年就住在黎明
      清境社區，當時漢陽建設推出房屋時，房屋坪數內就包含
      車位，每家配一個車位，交屋時漢陽建設給伊一張表，這
      一張表，就是證人甲○提出的那張分配圖，而依據該表的
      內容，可以看出分配表上面有車號，下面有住戶等語（見
      本院九十四年十月七日言詞辯論筆錄第二頁）；按依上開
      證人之證詞綜合觀之，顯見卷附之停車位分配圖，確為各
      住戶可使用何位置停車位之基準已然無訛；而依上開分配
      圖之記載，其中房屋門牌為十九號者，係分配編號十九號
      及二十號之停車位；房屋門牌為十七號者，是分配使用編
      號十七號及十八號之停車位；而如前述，原告與被告之房
      屋門牌號碼，分別為台北縣新店市○○路五十四巷十九號
      及十七號，且本院於九十四年十月二十五日前往系爭停車
      位現場履勘時，亦確認上開房屋門牌號碼十七號及十九號
      係緊鄰，而位於編號二十停車位之上方，且由左而右之停
      車位編號依序為編號十七、十八、十九、二十號，此有本
      院製作之勘驗筆錄一份在卷可查，核與上開停車位分配圖
      之編號記載，亦相符合；是足見前開分配圖中編號十九之
      停車位，為原告所有使用之停車位應堪認定。又被告自八
      十一年七月二十九日購買坐落台北縣新店市○○路五十四
      巷十七號房屋後，即使用上開編號十九停車位之事實，此
      迭經被告自認在卷（見九十四年十一月二十六日答辯狀）
      ，並有台灣台北地方法院檢察署九十三年度偵字第一七三
      三二號不起訴處分書一份、照片數幀在卷可憑，從而，被
      告自該時起占有使用系爭停車位，即有為故意或過失之不
      法行為，則原告依憑侵權行為之法律規定，請求被告騰空
      返還系爭停車位自屬有理由。
（二）次按無法律上之原因而受利益，致他人受損害者，應返還
      其利益，民法第一百七十九條定有明文。查本件被告如前
      述，業已自認從八十一年七月二十九日購買上開房屋後，
      即使用系爭編號十九號之停車位；又被告占有使用系爭停
      車位所受利益，依原告提出之車位租賃契約書之記載，每
      月租金為新台幣（下同）二千元，衡酌當前經濟環境、占
      用人利用該土地之經濟價值及所受利益，以租金二千元作
      為使用系爭停車位之損害金，尚屬允當，故原告請求被告
      給付自八十一年七月二十九日起至九十三年七月底止，共
      十二年（原告起訴書誤載為十二年又四個月）之相當於租
      金之損害，共計二十八萬八千元（12年×12月＝144月×2
      000元（每月租金）＝288000元 ），以及自九十三年八月
      一日起至該停車位返還原告之日止，按月給付原告二千元
      之損害金，自屬有理由。至於被告雖辯稱，其所有車牌號
      碼ＣＩ二０七五之吉普車，係於九十年十月八日購買，故
      不可能自八十一年七月即使用系爭停車位，並提出汽車買
      賣契約書及行車執照影本為證云云；惟查被告如前述業已
      自認其自八十一年七月購買上開房屋後，即使用系爭停車
      位，且被告使用系爭停車位，亦未必停放該吉普車，其只
      要有支配該停車位，而排除他人使用之意，即屬無權占有
      ，核與其是否停放該吉普車，亦無直接之關連，是被告前
      揭所辯，自委無足採。
（三）綜上所述，被告無權占用原告上開停車位使用，原告自得
      本於民法第一百八十四條第一項侵權行為法律規定，請求
      被告返還系爭停車位；並依不當得利之法律規定，請求被
      告給付如主文所示之損害金，並按月給付相當於租金之不
      當得利。從而，原告請求被告應將系爭停車位騰空並返還
      予原告，及給付原告二十八萬八千元，並自九十三年八月
      一日起至車位返還原告之日止，按月給付原告二千元之賠
      償金，為有理由，應予准許。
肆、假執行之宣告：
    原告、被告分別陳明願供擔保，為假執行及免假執行之宣告
    ，均核無不合，茲酌定相當之擔保金額，予以准許。
伍、訴訟費用負擔之依據：民事訴訟法第七十八條。
中    華    民    國  九十五  年    三    月  二十四  日
                  民事第五庭    法  官  蔡世祺
以上正本係照原本作成。
如對本判決上訴，須於判決送達後廿日內向本院提出上訴狀。
中    華    民    國  九十五  年    三    月  二十四  日
                                書記官  黃媚鵑
附錄：
民事訴訟法第三百九十二條：
法院得宣告非經原告預供擔保，不得為假執行。
法院得依聲請或依職權，宣告被告預供擔保，或將請求標的物提
存而免為假執行。
依前項規定預供擔保或提存而免為假執行，應於執行標的物拍定
、變賣或物之交付前為之。


司法院資訊處製作；財團法人民間司法改革基金會備份。
